---
title: "Hausübung 3"
editor: visual
format:
  html:
    toc: TRUE
    embed-resources: false
    fig-show: "hide"
resources:
  - practice_dataset2.csv
filters:
  - conditional_content
show_solutions: false
draft: false
---

```{r, eval = TRUE,  echo = FALSE, message = FALSE, warning = FALSE}
library(tidyverse)
library(psych)
library(knitr)
library(apaTables)
library(car) 
library(afex)
library(emmeans)
library(skimr)
library(ggplot2)
library(readr)
library(skimr)

```

# 📅 Formalitäten und Abgabe

-   **Abgabe bis:** Mittwoch 27.05, via ILIAS

-   **Zip-Datei benennen:** `vorname_nachname.zip`

    -   **Gerendertes Skript:** `vorname_nachname_hausuebung_3.html`

    -   **Ungerendertes Quarto-Skript:** `vorname_nachname_hausuebung_3.qmd`

::: {.callout-note collapse="true"}
Stelle deinen YAML-Header so ein, dass ein *table of contents* erstellt wird, `embed-resources: true` aktiviert ist und das Ausgabeformat auf `html` gesetzt wird. Dies verbessert die Leserlichkeit des Dokuments.
:::

```{r}
#| echo: false
#| message: false
#| warning: false
#| results: "hide"
#| eval: true

# Copy CSV into project root (optional)
file.copy("raw/therapie_bedingung.csv", "therapie_bedingung.csv", overwrite = TRUE)

# Copy CSV into _site/ folder where the HTML actually lives
file.copy("raw/therapie_bedingung.csv",
          "_site/therapie_bedingung.csv",
          overwrite = TRUE)



# Copy CSV into project root (optional)
file.copy("raw/therapie_results.csv", "therapie_results.csv", overwrite = TRUE)

# Copy CSV into _site/ folder where the HTML actually lives
file.copy("raw/therapie_results.csv",
          "_site/therapie_results.csv",
          overwrite = TRUE)

```

```{r}
#| echo: false
#| message: false
#| warning: false
#| results: "asis"
#| eval: true

# Download button
cat('<a href="therapie_bedingung.csv" download class="btn btn-primary">📥 Download therapie_bedingung.csv</a>')

```

```{r}
#| echo: false
#| message: false
#| warning: false
#| results: "asis"
#| eval: true


# Download button
cat('<a href="therapie_results.csv" download class="btn btn-primary">📥 Download therapie_results.csv</a>')

```

------------------------------------------------------------------------

# 📖 Datensätze "Therapie" einlesen und bereinigen

In den folgenden fiktiven Daten versuchst du herauszufinden, ob sich eine neuartige Therapie von der Kontrollgruppe (Warteliste) unterscheidet. Dafür wurde das Wohlbefinden der Personen über drei Zeitpunkte hinweg gemessen (*therapie_results*). Zuerst musst du die Daten bereinigen, mergen und visualisieren und zum Schluss mit einem Hypothesentest entscheiden, ob die neue Therapieform besser abschneidet als die Kontrollgruppe.

-   Lies die beiden Datensätze `therapie_Bedingung` und `therapie_results` ein.

:::: {.content-visible when-meta="show_solutions"}
::: {.callout-note collapse="true" title="Lösungen"}
```{r, eval = TRUE, echo = TRUE}

therapie_results <- read_delim("raw/therapie_results.csv",  delim = ";", escape_double = FALSE, trim_ws = TRUE)

therapie_bedingung <- read_delim("raw/therapie_bedingung.csv",  delim = ";", escape_double = FALSE, trim_ws = TRUE)

```
:::
::::

-   Bereinge die Datensätze! Gibt es duplizierte Werte? Gibt es Missings? Gibt es unmögliche Werte?

:::: {.content-visible when-meta="show_solutions"}
::: {.callout-note collapse="true" title="Lösungen"}
```{r, eval = TRUE, echo = TRUE}

skimr::skim(therapie_bedingung)
skimr::skim(therapie_results)

therapie_bedingung_clean <- unique(therapie_bedingung)

```

Im Datensatz `therapie_bedingung` gab es duplizierte Werte, die mit der Funktion `unique()` entfernt wurden. In beiden Datensätzen gab es keine Missings oder unmöglichen Werte.
:::
::::

-   Merge die bereinigten Datensätze!

:::: {.content-visible when-meta="show_solutions"}
::: {.callout-note collapse="true" title="Lösungen"}
```{r, eval = TRUE, echo = TRUE}

therapie <- full_join(therapie_bedingung_clean, therapie_results, by = "id")
```
:::
::::

-   Wandle die Variablen `id` und `bedingung` in Faktoren um.

:::: {.content-visible when-meta="show_solutions"}
::: {.callout-note collapse="true" title="Lösungen"}
```{r, eval = TRUE, echo = TRUE}
# Variablen zu Faktoren umwandeln
therapie$id <- as.factor(therapie$id)
therapie$bedingung <- as.factor(therapie$bedingung)
```
:::
::::

-   Führe eine Wide-to-Long-Transformation durch und erstelle damit einen Dataframe `therapie_long` mit einem messwiederholten Faktor `messzeitpunkt` und der (Outcome-)Variable `wohlbefinden`. Diese setzt sich aus den Werten in `beginn`, `mitte` und `ende` zusammen.

:::: {.content-visible when-meta="show_solutions"}
::: {.callout-note collapse="true" title="Lösungen"}
```{r, eval = TRUE, echo = TRUE}
therapie_long <- therapie  |> 
  pivot_longer(
    cols = c("beginn", "mitte", "ende"), 
    names_to = "messzeitpunkt", 
    values_to = "wohlbefinden"
    )
```
:::
::::

-   Definiere die Variable `messzeitpunkt` als Faktor mit den Faktorstufen `beginn`, `mitte` und `ende` (in genau dieser Reihenfolge).

:::: {.content-visible when-meta="show_solutions"}
::: {.callout-note collapse="true" title="Lösungen"}
```{r, eval = TRUE, echo = TRUE}
therapie_long <-  therapie_long |>  
    mutate(messzeitpunkt = factor(messzeitpunkt, 
                                  levels = c("beginn", "mitte", "ende")))
levels(therapie_long$messzeitpunkt)
```
:::
::::

------------------------------------------------------------------------

# 🖌️Daten visualisieren

-   Bevor wir die Daten mit Hypothesentests analysieren, wollen wir die Daten visualisieren. Plotte dafür den Mittelwertsverlauf mit Fehlerbalken über die drei Zeitpunkte hinweg. Nutze zunächst den zur Verfügung gestellten Code, um ein Summary zu erstellen.

```{r, eval = TRUE,  echo=TRUE}
summary_data <- therapie_long |>
  group_by(bedingung, messzeitpunkt) |>
  summarise(
    mean_wb = mean(wohlbefinden),
    se_wb   = sd(wohlbefinden) / sqrt(n())
  )
```

-   Plotte nun die Daten. Färbe die Verlaufslinien nach Versuchsbedingung ein und gruppiere die Daten mit `color = bedingung` und `group = bedingung`. Verwende drei Geoms:

    -   `geom_line()` für die Verlaufslinien

    -   `geom_point()` für die einzelnen Datenpunkten

    -   `geom_errorbar()` für die Fehlerbalken.

-   Füge ausserdem angemessene Formatierungen hinzu (Titel, Achsenbeschriftungen, Theme).

:::: {.content-visible when-meta="show_solutions"}
::: {.callout-note collapse="true" title="Lösungen"}
```{r, echo = TRUE, eval=TRUE}
ggplot(summary_data, aes(x = messzeitpunkt, y = mean_wb,
                         color = bedingung, group = bedingung)) +
  geom_line() +
  geom_point() +
  geom_errorbar(aes(ymin = mean_wb - se_wb, ymax = mean_wb + se_wb),
                width = 0.1) +
  labs(
    x = "Messzeitpunkt",
    y = "Wohlbefinden",
    color = "Bedingung"
  ) +
  theme_minimal()

```
:::
::::

------------------------------------------------------------------------

# 📊 ANOVAs und Post-hoc t-Tests

Prüfe die Daten auf Varianzhomogenität und nutze dafür den Levene-Test. Der Levene-Test wird für die abhängige Variable über den Between-Faktor berechnet (also: Sind die Varianzen der AV über die zwei Gruppen hinweg ähnlich verteilt?).

-   Ergänze dafür den Code um die nötigen Variablen. Der Test prüft gegen Varianzhomogenität; daher bedeutet ein nicht signifikantes Ergebnis, dass die Voraussetzung für die ANOVA nicht verletzt ist.

```{r, echo = TRUE, eval = FALSE}
leveneTest(AV ~ Gruppen, data = )
```

:::: {.content-visible when-meta="show_solutions"}
::: {.callout-note collapse="true" title="Lösungen"}
```{r, eval = TRUE, echo = TRUE}
leveneTest(wohlbefinden ~ bedingung, data = therapie_long)
```

Der Levene-Test ist nicht signifikant (p \> .05), somit ist die Voraussetzung der Varianzhomogenität über die verschiedenen Gruppen hinweg erfüllt.
:::
::::

-   Führe eine Mixed-Design-ANOVA mit `aov_4()` (aus dem Paket `afex`) durch. Die abhängige Variable ist *`wohlbefinden`*, der unabhängige Between-Faktor ist *`bedingung`* und der unabhängige Within-Faktor ist *`messzeitpunkt`*. Die Formel für die ANOVA lautet: AV \~ Between-Faktor + (Within-Faktor). Für den Within-Faktor verwenden wir die folgende Schreibweise: *`(messzeitpunkt | id)`*, da die Messwiederholungen innerhalb jeder Person verschachtelt sind.

**Passe den Code an:**

```{r, echo=TRUE, eval=FALSE}
anova_1 <- aov_4(AV ~ between_subjects_faktor + (messzeitpunkt | id) data = ))
  
summary(anova_1)
```

::: callout-note
Schaue dir die Ergebnisse einschliesslich des Mauchly-Tests auf Sphärizität an – dieser ist relevant bei mindestens drei Within-Faktoren. Der Mauchly-Test sollte nicht signifikant sein, sodass wir Sphärizität annehmen können (ähnlich zum Levene Test). Falls doch: Werte nach Greenhouse-Geisser-Korrektur interpretieren.
:::

:::: {.content-visible when-meta="show_solutions"}
::: {.callout-note collapse="true" title="Lösungen"}
```{r, eval = TRUE, echo = TRUE}
anova_1 <- aov_4(wohlbefinden ~ bedingung + (messzeitpunkt | id),
                      data = therapie_long)

summary(anova_1)
```

Mit den Messzeitpunkten `beginn`, `mitte` und `ende` liegen drei Within-Faktoren vor. Daher wird der Mauchly-Test notwendig. Dieser ist nicht signifikant (p \> .05), sodass wir Sphärizität annehmen können. Die ANOVA zeigt keinen signifikanten Haupteffekt für den Between-Faktor `bedingung` (p \> .05) und keinen signifikanten Haupteffekt für den Within-Faktor `messzeitpunkt` (p \> .05). Signifikant ist allerdings die Interaktion des Between-Faktors `bedingung` und des Within-Faktor `messzeitpunkt`. Das bedeutet, abhängig von der Bedingung, zu welcher eine Versuchsperson gehört, verändert sich das Wohlbefinden einer Person unterschiedlich.
:::
::::

-   Berechne die die ANOVA erneut und inkludiere die Berechnung des partiellen Eta². Nutze dafür als zusätzliches Argument in der `aov_4` Funktion `anova_table = list(es = c("ges", "pes")))` .
-   Betrachte die Ergebnisse indem du mit `$` auf `anova_table` des Objekts zugreifst in dem du die ANOVA abgespeichert hast.

:::: {.content-visible when-meta="show_solutions"}
::: {.callout-note collapse="true" title="Lösungen"}
```{r, eval = TRUE, echo = TRUE}
anova_2 <- aov_4(wohlbefinden ~ bedingung + (messzeitpunkt | id),
                      data = therapie_long,
                anova_table = list(es = c("ges", "pes")))


anova_2$anova_table
```

`ges` und `pes` geben das generelle und partielle Eta² an. Genauere Erläuterungen zum Unterschied zwischen den beiden Massen findest du auch noch mal in unserem FAQ. Das generelle Eta² ist für den Between-Faktor `bedingung` ges = 0.015 und für den Within-Faktor `messzeitpunkt` ges = 0.005. Das partielle Eta² ist für den Between-Faktor `bedingung` pes = 0.019 und für den Within-Faktor `messzeitpunkt` pes = 0.024.
:::
::::

-   Berechne nun paarweise Post-hoc-Vergleiche mit `Tukey-Korrektur` (Korrektur für multiples Testen), indem du zuerst `emmeans()` (aus dem Paket "emmeans") speicherst und anschliessend die Funktion `pairs()` anwendest. Hier ist ein Muster-Code:

```{r, eval = FALSE, echo = TRUE}
result <- emmeans(object = your_anova_model, specs = ~ messwiederholung_faktor * between_factor)
pairs(results, simple = "mw_factor", adjust = "tukey")
```

:::: {.content-visible when-meta="show_solutions"}
::: {.callout-note collapse="true" title="Lösungen"}
```{r, eval = TRUE, echo = TRUE}
result_emmeans <- emmeans(object = anova_1, specs = ~ messzeitpunkt * bedingung)

pairs(result_emmeans, simple = "bedingung", adjust = "tukey")
pairs(result_emmeans, simple = "messzeitpunkt", adjust = "tukey")
```

Die vorherige globale ANOVA zeigte eine signifikante Interaktion an. Mit `emmeans` und `pairs` lässt sich nun herausfinden, zwischen welchen Messzeitpunkten die signifikanten Unterschiede bestehen. Die paarweisen Vergleiche zeigen, dass es signifikante Unterschiede im Wohlbefinden zwischen der Kontrollgruppe und der Therapiegruppe sowohl zur Mitte als auch zum Ende der Therapie gibt (p \< .05). Es gibt jedoch keine signifikanten Unterschiede zu Beginn der Therapie (p \> .05). Dies spiegelt die eben gefundene Interaktion wieder und deutet darauf hin, dass die neue Therapieform im Vergleich zur Kontrollgruppe hinsichtlich des Wohlbefindens der Personen über die Zeit hinweg zu positiveren Resultaten führt.
:::
::::
